【裁判字號】    95,訴,1563
【裁判日期】    951024
【裁判案由】    返還消費借貸款
【裁判全文】
臺灣板橋地方法院民事判決              95年度訴字第1563號
原      告  華南商業銀行股份有限公司
法定代理人  乙○○
訴訟代理人  丁○○
被      告  金欣模具股份有限公司
兼      上
法定代理人  戊○○
被      告  甲○○
            丙○○
上列當事人間請求返還消費借貸款事件，經本院於民國95年9 月
12日言詞辯論終結，判決如下：
    主  文
被告應連帶給付原告新台幣佰壹拾肆萬肆仟玖佰壹拾柒元，及如
附表三所示之利息及違約金。
原告其餘之訴駁回。
訴訟費用由被告連帶負擔。
    事  實
甲、程序上理由原告起訴主張被告應連帶給付原告新台幣（下同
    ）2,745,73 1元及其利息、違約金，嗣於95年9 月6 日具狀
    減縮聲明請求被告給付2,145,402 元，核無不合，應予准許
    。
乙、實體上理由
一、原告起訴主張：被告金欣模具股份有限公司（下稱金欣公司
    ）以其餘被告戊○○、甲○○、丙○○為連帶保證人，於
    民國94年5 月18日起、95年4 月18日、95年6 月1 日共計向
    原告借用新台幣（下同）3,650,000 元，約定利息均詳如附
    表一所示，逾期清償在6 個月以內者，按上開利率百分之十
    ，在6 個月以上者，按上開利率百分之20計付違約金，因被
    告於95年6 月30日已被台灣票據交換所列為拒絕往來戶，有
    授信約定書第6 條第5 款所示全部債務視為全部到期之情形
    ，屢向被告催討，均置之不理，本利迄未清償，為此提起本
    件訴訟，並聲明請求被告應連帶給付原告2,145,402 元及其
    利息、違約金。
二、被告金欣模具股份有限公司、戊○○、甲○○抗辯：被告按
    月償還借款，被告票貼部分曾有兩成保證金171,625 元，另
    就票貼476,000 元業已清償，被告實際積欠款項，與原告主
    張金額不符，並聲明駁回原告之訴。
三、被告丙○○抗辯：被告金欣公司按月償還借款，被告票貼部
    分曾有兩成保證金171,625 元，另就票貼476,000 元業已清
    償，被告實際積欠款項，與原告主張金額不符，且被告雖於
    87年8 月18日擔任金欣公司之連帶保證人，然被告金欣公司
    於87年間所借款項均已清償完畢，系爭借款並未通知被告對
    保，被告亦未於借據上簽名，自不負連帶保證責任，並聲明
    駁回原告之訴。
四、得心證之理由：
（一）清償人所提出之給付，應先抵充費用，次充利息，次充原
      本，固為民法第323 條前段所明定。至於違約金之性質則
      與利息不同，民法既無違約金儘先抵充之規定，其抵充之
      順序，應在原本之後。從而除當事人另有特別約定外，債
      權人尚難以違約金優先於原本抵充而受清償（最高法院80
      年度台上字第390 號判決意旨參照）。經查，原告主張被
      告於95年8 月22日清償684,539 元，抵充本金600,329 元
      、利息31,334元、違約金485 元、費用52,391元，剩餘未
      清償之本金為2,145,402 元，揆之前開規定，原告就違約
      金485 元先於本金而為抵充，自有未合，此部份應予更正
      。
（二）清償人不為前條之指定者，依左列之規定，定其應抵充之
      債務：一、債務已屆清償期者，儘先抵充。二、債務均已
      屆清償期或均未屆清償期者，以債務之擔保最少者，儘先
      抵充；擔保相等者，以債務人因清償而獲益最多者，儘先
      抵充；獲益相等者，以先到期之債務，儘先抵充。三、獲
      益及清償期均相等者，各按比例，抵充其一部。民法第32
      2 條定有明文。又依據兩造所簽訂之授信約定書第8 條約
      定「立約人對貴行負擔數宗債務時，如清償人所提出之給
      付不足清償全部債務者，貴行得以有利於主債務人之方式
      ，決定抵充方法及順序」。準此，被告就其於95年4 月18
      日附表1 編號3 、4 票貼借款325,000 元二紙部分剩餘未
      清償之借款為238,000 元，本金連同利息均已清償完畢，
      剩餘尚未清償之借款如附表二所示，其中就附表二編號1
      、2 借款120 萬元及80萬元部分，其利息均為百分之6 點
      93，比較附表二編號3 、4 之借款50萬元、50萬元，利息
      為百分6 點813 ，就借款120 萬元及80萬元，如先行抵充
      其本金，自較有利於債務人。又此二筆借款，其清償期均
      為97年5 月18日，從而，485 元部分各平均抵充一半
      242.5 元，從而，就借款120 萬元部分未清償之本金為
      687,954 元再抵充242.5 元後為687,711.5 元，就借款80
      萬元未清償之本金為457,448 元，抵充242.5 後為457,20
      5.5 元，準此，原告主張被告給付之金額應如附表三所示
      之利息，及違約金，逾此部分，應予駁回。
（三）立約人除另有約定外，以授信約定書所留存之印鑑式樣蓋
      （簽）於受（授）信契據，即生效力，為被告丙○○與原
      告間簽立之授信約定書第14條所明定，被告丙○○並不否
      認系爭借據上之印章之真正，且與被告於87年8 月20日所
      簽訂之授信約定書上之印章相符，揆之前開約定，丙○○
      於系爭借據之印章自已生效力，況被告丙○○自認授信約
      定書上之印章留存於金欣公司，足見，被告丙○○有概括
      授權金欣公司使用其印章蓋用於借據上擔任連帶保證人向
      原告借款，從而，被告丙○○抗辯未於借據上簽名，不負
      連帶保證責任云云，自非可採。
（四）、原告依消費借貸及連帶保證契約請求被告連帶給付如主
        文所示之借款及利息、違約金，為有理由，應予准許，
        逾此部份，應予駁回。
五、結論：
    本件原告之訴為一部有理由，一部無理由，依民事訴訟法第
    85條第2 項，判決如主文。
中    華    民    國    95    年    10    月    24    日
                  民事第三庭法  官  徐玉玲
以上正本係照原本作成
如對本判決上訴，須於判決送達後20日內向本院提出上訴狀
中    華    民    國    95    年    10    月    24    日
                            書記官  朱家惠
附表三
（違約金部分：逾期在6 個月內，按原利率百分之10計算，逾期
六個月以上者，按原利率百分之20十計算）
┌──┬────┬──────┬───────┬─────┬──┐
│編號│原借款  │ 債權本金   │ 利息起算日   │ 違約金起 │利率│
│    │金額    │            │              │ 算日     │    │
│    │        │            │              │          │    │
├──┼────┼──────┼───────┼─────┼──┤
│1   │120萬元 │ 687,711.5  │95年9月18日   │95年10月18│6.93│
│    │        │ 元         │              │日        │%   │
├──┼────┼──────┼───────┼─────┼──┤
│2   │80萬元  │ 457,205.5  │95年9月18日   │95年10月18│6.93│
│    │        │ 元         │              │日        │%   │
├──┼────┼──────┼───────┼─────┼──┤
│3   │50萬元  │ 50萬元     │95年9月1日    │95年10月1 │6.81│
│    │        │            │              │日        │3%  │
├──┼────┼──────┼───────┼─────┼──┤
│4   │50萬元  │ 50萬元     │95年9月1日    │95年10月1 │6.81│
│    │        │            │              │日        │3 % │
└──┴────┴──────┴───────┴─────┴──┘


司法院資訊處製作；財團法人民間司法改革基金會備份。
